【裁判字號】    98,交聲更,12
【裁判日期】    980730
【裁判案由】    違反道路交通管理處罰條例
【裁判全文】
臺灣桃園地方法院交通事件裁定        98年度交聲更字第12號
原處分機關  交通部公路總局新竹區監理所
異  議  人
即受處分人  甲○○
上列受處分人因違反道路交通管理處罰條例案件，對於交通部公
路總局新竹區監理所桃園監理站民國97年12月1 日所為之處分（
原處分案號：桃監裁罰字第裁52-Z1B010095號）聲明異議，異議
人不服本院於97年12月31日所為之97年度交聲字第1971號裁定，
提起抗告，經臺灣高等法院於98年1 月23日以98年度交抗字第15
7 號裁定將原裁定撤銷發回，本院裁定如下：
    主  文
異議駁回。
    理  由
一、原處分意旨略以：異議人即受處分人甲○○於民國97年12月
    1 日凌晨，駕駛車牌號碼030 －ET號營業一般小客車，沿國
    道一號高速公路南下方向行駛，嗣於行駛至南下41.8公里處
    時，經內政部警政署國道公路警察局泰山分隊員警以雷射測
    速槍測得其行車速度為時速127 公里，員警乃開警示燈並以
    指揮棒示意停車，然異議人拒不停車受檢，仍駕駛上開車輛
    加速離去，經警追趕而於同日凌晨3 時5 分許，在桃園縣南
    崁南上路76號南美國小前將其攔停並實施酒測，當場測得其
    呼氣中所含酒精濃度達每公升0.37毫克，而以其酒後駕車為
    由，開立公警局交字第Z1B010095 號舉發違反道路交通管理
    事件通知單（超速行駛部分另以該局公警局交字第Z1B01009
    4 號裁決書同時舉發），並將該通知單交付予異議人。嗣異
    議人於舉發通知單所載應到案日前之97年12月1 日至交通部
    公路總局新竹區監理所桃園監理站（下稱原處分機關）提出
    申訴，原處分機關乃於當日依道路交通管理處罰條例第35條
    第1 項第1 款、違反道路交通管理事件統一裁罰基準及處理
    細則第48條之規定，以桃監裁罰字第裁52-Z1B010095號裁決
    書，裁處異議人罰鍰新臺幣（下同）19,500元，並吊扣駕駛
    執照12個月及施以道安講習。
二、異議意旨略以：其於97年12月1 日凌晨與友人「啟超」在臺
    北縣三重市餐敘商談事情，席間因有飲用啤酒，故不敢開車
    ，乃由「啟超」駕駛其所有上開車輛搭載其前往桃園南崁吃
    宵夜，然因途中「啟超」告知有急事須返回三重，即將其之
    車輛停於南崁南美路上之南美國小附近後離去。未久員警即
    前來對其實施盤查，並質問該車是否為其所有，因其適才睡
    醒，未及思索，即照實回答該車為其所有，故員警即以其有
    超速行駛之違規情事為由，要其實施酒測，其雖一再強調駕
    駛另有其人，自己絕無酒後駕車行為，惟員警置之不理且不
    斷催促實施酒測，且經其表示該駕車友人「啟超」可以到場
    說明之請求，亦遭員警否決。其自認並無酒後駕車，故拒絕
    實施酒測，不料員警竟以強暴方式迫其呼氣實施酒測，再以
    酒測值超標為由當場舉發，並對超速違規部分另行舉發，是
    本件員警於實施酒測時對其施暴，以此不正方法所得酒測結
    果，自不足採為認定其有酒醉駕車違規事實之證據。且本件
    舉發機關對於異議人之違規時間、攔停地點，前後指述不一
    ，是否舉發當時已將其他違規駕駛人誤認為異議人，或為拼
    取締績效而紊過飾非，容有疑問。再本件雖有傳喚舉發員警
    到庭以證人身份作證，然2 名舉發員警並未隔離訊問，更有
    相互迴護之情，其證詞是否堪以採信，不無疑問，為此聲明
    異議云云。
三、按汽車駕駛人，駕駛汽車經測試檢定酒精濃度超過規定標準
    者，處15,000元以上60,000元以下罰鍰，並當場移置保管該
    汽車及吊扣其駕駛執照1 年，併應接受道路交通安全講習，
    道路交通管理處罰條例第35條第1 項第1 款、第24條第1 項
    第2 款分別定有明文。
四、本件異議人於上開所述時、地，為警攔停之際，確有飲用酒
    類，且經警測得其呼氣酒精濃度測試值達0.37MG/L之情，為
    異議人所自承，並有酒精濃度測試紀錄表、內政部警政署國
    道公路警察局舉發違反道路交通管理事件通知單各1 份在卷
    可稽，堪信為真實。異議人雖以前揭情詞置辯，惟查：
    (一)上揭違規事實，業據證人即舉發本件違規之員警丙○○於
      本院調查程序中具結證稱：「（法官問：本件是否為你舉
      發？）是」、「（法官問：請詳述舉發過程？）當天凌晨
      大約三點的時候，我在國道一道與乙○○執行巡邏勤務，
      我們是開巡邏車，在路邊做定點測速，當時我是在車上用
      雷射測速儀測速，那邊是國道一號南下41.8公里處，當時
      路上沒有什麼車，我用雷射測速槍測得030-ET營業用小客
      車，行駛內側車道，行速127 公里，我們就開警示燈，手
      拿指揮棒，示意他停車，異議人沒有理會我，就直接開走
      ，我們就開車追趕，因為異議人發現我們在後追趕，又有
      加速，所以我們沒辦法在高速公路上面攔停，只有跟在後
      面繼續追趕，異議人下南崁交流道，我們也跟著異議人下
      南崁交流道，我們大概在48公里處，也就是快要下南崁交
      流道的時候，我們有趕上他，車子開到異議人的右邊，我
      左手拿指揮棒伸出窗外示意異議人停車，我不知道異議人
      有沒有看到我，但當時我們有開警示燈、警報器，異議人
      還是沒有理會，就下南崁交流道往蘆竹方向逃逸，沿途闖
      紅燈，至於異議人闖了幾個紅燈我不清楚，但從南崁交流
      道到異議人停車地點至少有五個紅綠燈，我只能確定異議
      人有闖一個紅燈，因為我還要注意其他用路人的安全。這
      期間警報器、警示燈都是有開著，最後異議人的車輛停在
      南上路一間國小正門的對向路邊，我看到異議人從駕駛座
      下來，我有喝令異議人面對車身，雙手高舉，做搜身動作
      ，在搜身同時聞到他身上有酒味，我們就聯絡同事帶酒測
      儀器過來，過了大概20幾分鐘同事才過來，這段期間我們
      只有讓他在我們視線可及之處，異議人還是可以走動，我
      們並沒有完全壓制他。酒測支援到了之後，由我做酒測，
      在酒測期間，異議人都用舌頭抵住吹氣孔，讓空氣往外吹
      ，這樣沒有辦法酒測，異議人這個動作，造成酒測儀器三
      次失敗紀錄，因為只要一段時間沒有吹氣，酒測儀器就會
      感應失敗，自行列印單據。因為第三次的時候，異議人不
      吹，我以我就壓著異議人的頭。因為異議人還是不配合酒
      測，就由我們另外一位小隊長跟他溝通，溝通過後，異議
      人就同意酒測，因為異議人酒測值有超過0.25，就由我開
      車載異議人回派出所，由我們小隊長載異議人同意之下返
      回警察局」、「（法官問：依異議人所述，你有動手打異
      議人，是否如此？）沒有，我只有用手抵住異議人的頭，
      請他吹酒測而已。」等語綦詳，並核證人即另一舉發員警
      乙○○具結證稱之：「（法官問：本件舉發是否由你與丙
      ○○舉發？）當天是我跟丙○○一起執勤務，但舉發通知
      單是以我的名義開立，因為我們PDA 一次只能一個帳號登
      錄，當初是用我的帳號登入，所以就由我的名義舉發」、
      「（法官問：當天開車的人是誰？）是丙○○開車」、「
      （法官問：依證人丙○○方才所述，也是由他出示指揮棒
      攔停，何以如此？）原則上我們執行國道的勤務，均是由
      駕駛人指揮違規車輛停車，當天也是如此，我坐在副駕駛
      座，是協助開警示燈、警示器以及注意車前動態」、「（
      法官問：從丙○○測得異議人超速之後，你們就開始追趕
      異議人之車輛，是否如此？）時間已經有點遠了，我記不
      太清楚，但我記得我們確實是有開車從後尾隨」、「（法
      官問：從你們追趕到異議人停車為止，異議人的車輛有無
      離開過你的視線？）完全沒有，異議人的車輛都載我們的
      前方」、「（法官問：當丙○○對異議人搜身時，你做何
      事？）我印象中，我們追趕異議人至南上路76號南美國小
      前，當時我看到異議人車輛停靠路邊，駕駛座有一個人下
      車，我就趕快下車去包抄這個駕駛，因為我要繞一大圈，
      我是從警車的副駕駛座下車，繞過異議人車樣的右方，再
      由前方繞到駕駛座，我趕到的時候，丙○○已經控制住異
      議人的行動，我不記得是我還是丙○○聞到酒味，我就馬
      上跑到巡邏車，用巡邏車上的車裝無線電呼叫中壢小隊請
      線上巡邏車帶酒測器過來支援，在等待期間，異議人說想
      要上廁所，是我帶他去的，異議人就在附近一直走動」、
      「（法官問：當時車上有無其他人？）沒有」、「（法官
      問：路上有無其他行人）從異議人自己停車到做完酒測為
      止，路上都沒有其他行人」、「（法官問：當你發現異議
      人停車的時候，你們有無發現有其他人先於異議人下車？
      ）沒有」、「（法官問：在等待酒測儀器期間及做酒測期
      間，異議人有說甚麼話？）在等待期間，異議人有說要上
      廁所，他走到巷子裡面的電線桿，我就跟過去，印象中，
      異議人沒有爭執超速。做酒測期間，我印象中，我沒有聽
      到異議人說車子不是他開的，因為我那時候跑去車後做警
      戒，避免有車子撞上來」、「（法官問：在酒測期間，有
      沒有看到你們同事動手毆打異議人？）沒有。」等語大致
      相符。而證人丙○○、乙○○俱為取締交通違規之公務員
      ，其為達維護交通秩序、安全之行政目的而依法執行公權
      力，與異議人素不相識，衡情當無甘冒須負擔刑事責任之
      風險，故意誣指異議人違規之必要，且按考量交通違規行
      為又多屬迅速、稍縱即逝及不可回復等特性，舉發機關或
      原處分機關若能提出更多之法定證據方法，例如人證、書
      證、物證等證據資料以供司法審查之交通法庭加以判斷該
      交通違規行為之存否，自屬允當，惟若因前揭交通違規行
      為特性而無法提供更多相關之書證、物證時，則舉發員警
      於司法審查之訴訟程序上立於證人之地位而證述其當時親
      身目擊及見聞之交通違規行為經過，亦屬於法定證據方法
      之一之人證證述，於法亦不有違，至於舉發員警立於證人
      之地位所為之證述是否可採，此乃交通法庭依經驗及論理
      法則判斷其證明力為何而得否採擇之心證層次，斷不可以
      舉發員警作為證人之所述，因不可能反於其先前所為舉發
      而認均不可採，而全盤否定其立於證人地位所為之陳述。
      證人丙○○、乙○○既於本院調查程序中具結後以證人地
      位證稱異議人確有前揭違規事實，且所證述內容俱屬2 人
      所親見親聞之經歷，本院自認足以擔保其證詞之憑信性，
      是異議人確有本件酒醉駕車之違規事實，即堪認定。
    (二)經本院依職權勘驗證人乙○○所提出當日舉發過程以手機
      錄得之現場對話檔案光碟1 片後，員警間及員警與異議人
      間之對話均屬連續，並無任何曾遭變造之痕跡，再參以其
      中之「（舉發員警：慢慢吹氣，一直吹，不能停）這樣嗎
      ？」、「（舉發員警：不是這樣吹…，你這樣不行，不行
      。沒有啦，這樣沒進去啦！慢慢吹。你頂住，這樣…。不
      夠啦！）」、「（舉發員警：你這樣就不對了）對啊，不
      是這樣嗎？」、「（舉發員警：慢慢吹。再來，不能停。
      喔，你是會不會吹啊？）你怎麼把我「巴落去」（音譯，
      台語發音）」、「（舉發員警：你這樣，吹之前要先吸一
      口氣，慢慢吹）」、「（舉發員警：這樣就好了嘛！超過
      0.25了。0.37。）」等對話內容，堪認員警於舉發過程中
      確曾與異議人有肢體接觸，則衡情若舉發員警確有意僅提
      供部分錄音或編輯擷取錄音內容，以掩飾曾對異議人施暴
      ，理應將此部分刪除，是此亦足徵證人乙○○所提供之錄
      音光碟，即係詳實記錄現場所發生之實際經過，且未經過
      任何變造或剪輯。而觀之上開對話內容，舉發員警雖曾以
      手碰觸異議人之頭部，惟此亦經證人丙○○證稱因酒測期
      間，異議人不斷以舌頭抵住吹氣孔，讓空氣往外吹而無法
      酒測，伊才以手壓著異議人的頭等語明確，足認證人丙○
      ○並非蓄意施暴，是本院認縱證人丙○○於舉發過程中曾
      有上開舉動，亦未壓抑異議人之自由意志而達違法取證之
      地步，況異議人經2 次失敗酒測後，第3 次即測得其呼氣
      中所含酒精濃度值確實高達0.37 MG/L ，有上開酒精濃度
      測試紀錄表1 紙在卷可憑，是異議人辯稱本件舉發過程中
      因員警對其暴力相向，故取得之酒測結果不足採為本件舉
      發之依據云云，自非可採。
    (三)異議人雖另辯以當初係由其朋友「啟超」所駕駛云云，惟
      查：本件係異議人先於高速公路上超速行駛，始為證人丙
      ○○、乙○○追趕攔停，且迄攔停之前，異議人所駕駛車
      輛均未曾離開證人丙○○、乙○○之視線，而攔停時車上
      又未有其他乘客一節，此業經證人丙○○、乙○○證述明
      確，又觀之上開全部錄音內容，異議人自為警查獲時起迄
      舉發結束為止，均未曾抗辯當日車輛並非由其所駕駛，反
      卻一再以「我不是故意的」、「萬一被攔下會被記點」等
      語向員警求情，而顯與異議人所辯於攔停之際即不斷強調
      自身並非駕駛人一節不符，復以異議人迄仍無法提供「啟
      超」之真實姓名年籍以供本院調查，自堪認所謂「啟超」
      係純屬「幽靈抗辯」而非真有其人，是異議人此部分所辯
      ，當不足採信。
    (四)內政部警政署國道公路警察局第一警察隊98年2 月10日公
      警一交字第0970174270函固謂【據本院執勤警員稱：97年
      12月1 日2 時44分，在國道1 號公路南向41.8公里處，以
      電射測速器測得030 －ET號車行速127 公里、限速100 公
      里，超速27公里，乃依法「當場」攔停，發現駕駛人王君
      滿身酒味…】等語，而與證人即員警丙○○、乙○○上開
      證詞不符，然既證人即舉發員警丙○○、乙○○已於本院
      訊問中就舉發過程為詳實之證述，且異議人亦不爭執其並
      非係在高速公路上遭當場攔停，而堪認異議人確係至南美
      國小前始遭攔停舉發，是縱該函文就此細節之記載有誤，
      仍無礙於本院就異議人確有違規事實之認定。準此，異議
      人執此辯稱本件舉發機關對於違規時間、攔停地點，前後
      指述不一，是否舉發當時已將其他違規駕駛人誤認為異議
      人，或為拼取締績效而紊過飾非，容有疑問云云，仍非可
      採。
    (五)異議人雖聲請本院分別調取國道一號南崁交流道出口及南
      美國小前之監視錄影畫面，以證明本件舉發經過是否確如
      員警所述，惟國道高速公路局及南美國小乃係分別回覆以
      「我們即時監控的攝影機只能拍攝當時的車況，因為檔案
      龐大，所以攝影機無法做錄影的工作，若要錄影，要事先
      與我們聯繫」、「我們監視錄影器畫面只要儲存的硬碟滿
      了，就會自動更新，大約是三個月左右更新一次，最近我
      們有更新一次，目前只有二月份的錄影畫面，沒有去（97
      ）年十二月份的」等語，有本院辦理刑事案件電話記錄查
      詢表2 紙附卷可憑，是異議人此項調查證據之聲請，即無
      調查之可能，附此敘明。
    (六)本件異議人確有酒後駕車之違規事實一節，業經證人丙○
      ○、乙○○於本院訊問中結證屬實，且渠等之證述不僅互
      核大致相符，又與所提供之現場錄音光碟無歧異之處，自
      堪為本院所認定，則異議人不僅上開所辯均不足採信，復
      無法提供「啟超」之真實姓名年籍以供本院調查，其一再
      空言辯稱員警先係為拼績效之誘因而違法取締，後又在本
      院訊問中相互作證迴護云云，當亦委無足採。
五、綜上所述，異議人確有上開違規行為，又原處分機關依道路
    交通管理處罰條例第35條第1 項第1 款、違反道路交通管理
    事件統一裁罰基準及處理細則及違反道路交通管理事件統一
    裁罰基準表所載之裁罰標準之相關規定，裁處異議人19,500
    元之罰鍰，並吊扣駕駛執照12個月及施以道安講習，亦核無
    違誤，是本件異議為無理由，自應予駁回。
據上論斷，應依道路交通管理處罰條例第87條第2 項、道路交通
案件處理辦法第19條，裁定如主文。
中    華    民    國    98    年     7    月    30    日
                          交通法庭    法  官   蘇昌澤
以上正本證明與原本無異。
如不服本裁定，應於裁定送達後5 日內向本院提出抗告狀。
                                      書記官   田宜芳
中    華    民    國    98    年    8     月    3     日


司法院資訊處製作；財團法人民間司法改革基金會備份。
